【裁判字號】    95,訴,842
【裁判日期】    951030
【裁判案由】    違反槍砲彈藥刀械管制條例
【裁判全文】
臺灣屏東地方法院刑事判決               95年度訴字第842號
公  訴  人  臺灣屏東地方法院檢察署檢察官
被      告  甲○○
                    （另案於屏東監獄竹田分監執行中）
上列被告因違反槍砲彈藥刀械管制條例案件，經檢察官提起公訴
（95年度偵字第4206號），嗣因被告就被訴犯罪事實為有罪之陳
述，並聽取當事人之意見後，本院裁定改依簡式審判程序審理，
判決如下：
    主  文
甲○○未經許可，持有子彈，累犯，處有期徒刑陸月，併科罰金
新臺幣參萬元。有期徒刑如易科罰金，以銀元參佰元即新臺幣玖
佰元折算壹日，罰金如易服勞役，以銀元佰元即新臺幣玖佰元
折算壹日。扣案具有殺傷力之制式卡賓槍子彈壹顆，沒收。
    事  實
一、甲○○前於民國86年間先後因犯竊盜案件，分別經本院以89
    年度訴字第500 號判決判處有期徒刑1 年6 月及臺灣高雄少
    年法院以90年度少訴字第19號判決判處有期徒刑4 月確定；
    又於89年間因違反槍砲彈藥刀械管制條例案件，經本院以89
    年度訴字第421 號判決判處有期徒刑6 月，併科罰金3 萬元
    確定；復於90年間因犯搶奪案件，經本院以90年度訴字第17
    6 號判決判處有期徒刑1 年2 月，經上訴臺灣高等法院高雄
    分院以90年度上訴字第1332號判決判處有期徒刑1 年2 月確
    定，上揭有期徒刑接續執行，罰金刑部分易服勞役，於90年
    4 月13日入監服刑，嗣於93年5 月22日縮刑期滿執行完畢。
    詎猶不知悔悟，明知子彈為違禁物，非經報請主管機關許可
    ，不得非法持有，竟於93年12月間某日，在其屏東市○○路
    131 號住處附近，見地面有他人遺落之制式卡賓槍子彈1 顆
    ，即將該顆子彈拾起後據為所有，（侵占違失物部分因已罹
    於時效而未經追訴）。嗣經警於95年7 月11日上午9 時25分
    許，因毒品案件對其上開住處實施搜索時，另案查獲上情，
    並扣得制式卡賓槍子彈1 顆。
二、案經屏東縣警察局報告臺灣屏東地方法院檢察署檢察官偵查
    起訴。
    理  由
一、按除被告所犯為死刑、無期徒刑、最輕本刑為3 年以上有期
    徒刑之罪或高等法院管轄第一審案件者外，於法院行準備程
    序進行中，被告先就被訴事實為有罪之陳述時，審判長得告
    知被告簡式審判程序之旨，並聽取當事人、代理人、辯護人
    及輔佐人之意見後，裁定進行簡式審判程序，刑事訴訟法第
    273 條之1 第1 項定有明文。本件被告所為係犯死刑、無期
    徒刑、最輕本刑為3 年以上有期徒刑以外之罪，其於本院審
    判程序中就被訴事實為有罪之陳述，經法官告知簡式審判程
    序之旨，並聽取公訴人、被告之意見後，依上開刑事訴訟法
    第273 條之1 第1 項規定，裁定由受命法官獨任進行審判程
    序，並依同法第273 條之2 、第159 條第2 項之規定，不適
    用傳聞法則有關限制證據能力之相關規定，合先敘明。
二、上開犯罪事實，業據被告於本院審理時坦承不諱；又扣案之
    上開子彈，經送內政部警政署刑事警察局鑑定，由該局以性
    能檢驗法鑑定，結果認為：該顆子彈認係口徑0.30吋制式卡
    賓機彈，認具殺傷力。此有該局95年8 月8 日刑鑑字第
    0950105330號槍彈鑑定書1 紙在卷可憑；此外復有於被告上
    開住處搜索所扣得之制式卡賓槍子彈1 顆可資證明，被告之
    自白顯與事實相符，本件事證明確，被告犯行應可認定。
三、按行為後法律有變更者，適用行為時之法律，但行為後之法
    律有利於行為人者，適用最有利於行為人之法律，修正後刑
    法第2 條第1 項定有明文。此條規定係規範行為後法律變更
    所生新舊法律比較適用之準據法，本身尚無新舊法比較之問
    題，於新法施行後，應一律適用新法第2 條第1 項之規定，
    為「從舊從輕」之比較，先予敘明。再按本次法律變更，比
    較時應就罪刑有關之共犯、未遂犯、想像競合犯、牽連犯、
    連續犯、結合犯，以及累犯加重、自首減輕暨其他法定加減
    原因（如身分加減）與加減例等一切情形，綜其全部罪刑之
    結果而為比較（最高法院95年5 月23日95年度第8 次刑庭會
    議決議參照）。經查，被告行為後，刑法業於94年2 月2日
    修正公布，95年7 月1 日起施行，因此，就本件於適用法律
    論罪科刑部分，自有新舊法比較適用之問題，爰分述如下：
  (一)被告行為時之槍砲彈藥刀械管制條例第12條第4 項之未經許
    可持有子彈罪之法定刑部分為「5 年以下有期徒刑，併科新
    臺幣300 萬元以下罰金。」又依被告行為時之刑法第33 條
    第5 款規定：罰金為1 元以上。是被告行為時罰金刑部分，
    經折算為新臺幣後，為新臺幣3 元以上300 萬元以下。而95
    年7 月1 日施行之刑法第33條第5 款規定：罰金為新臺幣
    1000元以上，因此，於刑法修正施行後，上開未經許可持有
    子彈罪其法定刑之罰金刑部分為新臺幣1,000 元以上300 萬
    元以下。經比較新、舊法之結果，被告行為時之舊法對其較
    為有利。
  (二)關於易科罰金之折算標準，被告行為後，於94年2 月2 日公
    布並於95年7 月1 日施行之刑法第41條第1 項有關易科罰金
    折算標準，由舊刑法第41條第1 項規定「得以1 元以上3 元
    以下」折算一日，修正提高為「以新臺幣1,000 元、2, 000
    元、3,000 元折算一日」，並刪除「因身體、教育、職業或
    家庭之關係，執行顯有困難者」之條件，另增訂第2 項「前
    項規定於數罪併罰，其應執行之刑未逾6 月者，亦適用之」
    ，而有科刑規範事項之變更，又修正前之折算標準，係以1
    元以上3 元以下折算一日，再依修正前罰金罰鍰提高標準條
    例第2 條規定，就其原定數額提高為100 倍折算1 日，亦即
    以銀元100 元至300 元（經折算為新臺幣後，應以新臺幣30
    0 元至900 元）折算1 日，顯以修正前刑法第41條、修正前
    罰金罰鍰提高標準條例第2 條之規定折算標準，對被告較為
    有利。
  (三)又關於易服勞役之折算標準，修正前刑法第42條第2 項前段
    規定：「易服勞役以1 元以上3 元以下折算1 日。但勞役期
    間不得逾6 個月」，而被告行為時之易服勞役折算標準，依
    修正前罰金罰鍰提高標準條例第2 條前段規定，就其原定數
    額提高為100 倍折算1 日，則本件被告行為時之易服勞役折
    算標準，應以銀元300 元即新臺幣900 元折算一日。惟修正
    後之刑法第42條第3 項前段規定：「易服勞役以新臺幣1,00
    0 元、2,000 元或3,000 元折算1 日。但勞役期限不得逾1
    年」，比較新舊法之結果，以新法規定較有利於被告。
  (四)另有關故意犯之累犯：被告行為後，於94年2 月2 日公布並
    於95年7 月1 日施行之修正刑法第47條第1 項修訂累犯，以
    出於故意再犯者為限，將再犯為過失犯排除於累犯，有科刑
    規範變更之情事，然被告於本件所犯係屬故意犯罪，詳如下
    述，是不論修正前或修正後之規定，在法律適用之結論，均
    屬一致而無有利或不利之情形。
  (五)綜上，就上開各項條件綜其全部比較結果，雖修正後之罰金
    易服勞役標準較諸修正前規定對被告為有利，然其餘條件，
    以修正前條文對被告為有利。經綜其整體比較適用及折算之
    結果，係修正前條文對被告較為有利，自應依刑法第2 條第
    1 項但書規定，適用有利於被告之修正前規定以為論處。
四、核被告所為係犯槍砲彈藥刀械管制條例第12條第4 項之未經
    許可持有子彈罪。又被告有事實欄所示之有期徒刑執行完畢
    紀錄，有臺灣高等法院被告前案紀錄表附卷可稽，其於5 年
    以內故意再犯有期徒刑以上之本罪，為累犯，應加重其刑。
    爰審酌被告任意持有上開具殺傷力之改造子彈，對社會治安
    有潛在之危險性，惟念其未曾持該子彈犯罪，尚未造成重大
    之危害，且犯後坦承犯行態度良好，及其犯罪動機、目的、
    手段等一切情狀，量處如主文所示之刑，併科罰金新臺幣30
    ,000 元 ，並分別諭知有期徒刑易科罰金及罰金易服勞役之
    折算標準，以示懲戒。扣案之制式卡賓槍子彈1 顆具有殺傷
    力，業如前述，屬違禁物，應依刑法第38條第1 項第1 款、
    第2款之規定併予宣告沒收。
五、據上論斷，應依刑事訴訟法第273 條之1 第1 項、第299 條
    第1 項前段，槍砲彈藥刀械管制條例第12條第4 項，刑法第
    2 條第1 項前段、第11條前段、修正前刑法第41條第1 項前
    段、第42條第2 項、第47條、第38條第1 項第1 款、第2款
    ，罰金罰鍰提高標準條例第1 條前段、修正前罰金罰鍰提高
    標準條例第2 條，現行法規所定貨幣單位折算新臺幣條例第
    2 條，判決如主文。
中    華    民    國    95    年    10    月    30    日
                  刑事第三庭    法  官  林雅莉
以上正本證明與原本無異。
如不服本判決應於收受本判決送達後十日內向本院提出上訴書狀，
其未敘述上訴理由者，並得於提起上訴後十日內向本院補提理由
書狀（均須按他造當事人之人數附繕本）「切勿逕送上級法院」
                                書記官  黃佳惠
中    華    民    國    95    年    10    月    30    日
附錄本判決論罪法條
槍砲彈藥刀械管制條例第12條第4項：
未經許可，持有、寄藏或意圖販賣而陳列子彈者，處 5 年以下有
期徒刑，併科新臺幣 300 萬元以下罰金。


司法院資訊處製作；財團法人民間司法改革基金會備份。
